臺灣高等法院臺中分院刑事判決　　　　96年度上訴字第2002號
上　訴　人
即　被　告　乙○○
　　　　　　　　　　另案羈押於臺灣臺中看守所
上列上訴人因違反毒品危害防制條例案件，不服臺灣彰化地方法
院九十六年度訴字第八○九號中華民國九十六年六月十五日第一
審判決（起訴案號：臺灣彰化地方法院檢察署九十六年度毒偵字
第一二一六、一五五八、一九三六號），提起上訴，本院判決如
下：
    主  文
原判決撤銷。
乙○○施用第一級毒品，累犯，處有期徒刑拾月，減為有期徒刑
伍月；又施用第一級毒品，累犯，處有期徒刑拾壹月，減為有期
徒刑伍月又拾伍日；又施用第一級毒品，累犯，處有期徒刑壹年
，減為有期徒刑陸月；又施用第二級毒品，累犯，處有期徒刑陸
月，減為有期徒刑月。應執行有期徒刑壹年月。
    事  實
一、乙○○前曾於民國（下同）九十一年間，因施用毒品案件，
    經臺灣彰化地方法院裁定移送觀察、勒戒，後認無繼續施用
    毒品之傾向，已於九十一年四月二十二日執行完畢釋放，由
    臺灣彰化地方法院檢察署檢察官以九十一年度毒偵字第八八
    二號不起訴處分書為不起訴處分確定。又乙○○另曾於九十
    年間，因犯偽造文書、詐欺、背信等罪，經臺灣彰化地方法
    院分別判處有期徒刑三月、五月、四月，並定應執行刑為有
    期徒刑十月確定；其後再因犯施用第一級毒品罪，經臺灣彰
    化地方法院判處有期徒刑一年確定。乙○○因犯上開各罪被
    判處之有期徒刑經接續執行，已於九十五年一月二日縮短刑
    期假釋出監並付保護管束，後至九十五年四月五日保護管束
    期滿，其假釋未被撤銷，視為執行完畢。
二、詎乙○○猶不思悔改，於前揭觀察、勒戒執行完畢釋放後五
    年內，復分別基於施用第一級毒品海洛因之個別犯意，先後
    (1)於九十五年十一月二十五日某時在臺中市某處、(2)於九十
    六年二月五日上午九時三十分許在臺中縣烏日鄉○○路旁、
    (3)於九十六年二月十九日下午五時三十分許在臺中市○○路
    旁，均以將海洛因加水混合後以注射針筒注射體內之方式，
    分別施用第一級毒品海洛因各一次。乙○○另又基於施用第
    二級毒品甲基安非他命之犯意，於九十五年十一月二十五日
    某時，在臺中市某處，以將甲基安非他命置於玻璃球中，再
    點火加熱使產生煙霧吸用之方式，施用第二級毒品甲基安非
    他命一次。
三、乙○○先後於下列時間、地點為警查獲，即：於九十五年
    十一月二十七日下午一時四十分許，在臺中市○區○○路一
    六二巷口處為警盤查而查獲，嗣警經其同意採集尿液送驗之
    結果呈甲基安非他命及嗎啡陽性反應；於九十六年二月七
    日下午一時四十分許，在其位於彰化縣埤頭鄉○○村○○路
    五八○號住所前為警盤查時，因手掌背部顯露注射痕跡而為
    警查獲，嗣經警徵得其同意採集尿液送驗之結果呈嗎啡陽性
    反應；於九十六年二月二十二日下午二時十分許，因竊盜
    案至警局製作筆錄時，因係列管毒品人口，手臂又有注射痕
    跡，經警徵得其同意採集尿液送驗之結果呈嗎啡陽性反應，
    而查悉上情。
四、案經彰化縣警察局北斗分局報告臺灣彰化地方法院檢察署檢
    察官偵查，及由臺中市警察局第一分局報請臺灣臺中地方法
    院檢察署檢察官呈請臺灣高等法院臺中分院檢察署檢察長令
    轉臺灣彰化地方法院檢察署檢察官偵查起訴。
    理  由
一、本案上訴人即被告乙○○（以下簡稱為被告）之上開犯罪事
    實，業據被告於原審法院及本院審理時，均坦承不諱。且被
    告於九十五年十一月二十七日經警採其尿液送驗之結果確呈
    甲基安非他命及嗎啡陽性反應（按一般施用海洛因者會在其
    體內代謝為嗎啡成分殘留，並經由尿液排出）；另於九十六
    年二月七日、九十六年二月二十二日經警採其尿液送驗結果
    ，均呈嗎啡陽性反應；上開各情亦有採尿同意書三紙、彰化
    縣警察局北斗分局、臺中市警察局第一分局委託檢驗所尿液
    與真實姓名對照單各一紙、應受尿液採驗人尿液檢體採集送
    驗紀錄表一紙、詮昕科技股份有限公司濫用藥物尿液檢驗報
    告共三紙附卷可稽，足徵被告上開施用第一、二級毒品之自
    白與事實相符，堪予採信。又被告前曾於九十一年間，因施
    用毒品案件，經臺灣彰化地方法院裁定移送觀察、勒戒，後
    認無繼續施用毒品之傾向，已於九十一年四月二十二日執行
    完畢釋放，由臺灣彰化地方法院檢察署檢察官以九十一年度
    毒偵字第八八二號不起訴處分書為不起訴處分確定；上開事
    實亦有臺灣彰化地方法院檢察署刑案資料查註紀錄表及本院
    被告全國前案紀錄表各一件在卷可參，被告有於前揭觀察、
    勒戒執行完畢釋放後五年內，再犯上開施用毒品犯行，亦堪
    認定。本案事證已臻明確，被告施用第一級毒品海洛因、第
    二級毒品甲基安非他命犯行堪予認定，應依法論科。
二、查海洛因及甲基安非他命，分別係毒品危害防制條例第二條
    第二項第一、二款所規定之第一、二級毒品，不得非法持有
    及施用。被告持有進而施用海洛因及甲基安非他命，核被告
    上開所為，係分別犯毒品危害防制條例第十條第一項之施用
    第一級毒品罪，及犯毒品危害防制條例第十條第二項之施用
    第二級毒品罪。至其其為供己施用之目的而持有海洛因及甲
    基安非他命之低低度行為，已分別被其施用海洛因及甲基安
    非他命之高度行為所吸收，均不另論罪。又被告所犯之三次
    施用第一級毒品罪及另犯之施用第二級毒品罪，其犯意各別
    ，應予分論併罰。又被告曾於九十年間，因犯偽造文書、詐
    欺、背信等罪，經臺灣彰化地方法院分別判處有期徒刑三月
    、五月、四月，並定應執行刑為有期徒刑十月確定；其後再
    因犯施用第一級毒品罪，經臺灣彰化地方法院判處有期徒刑
    一年確定；被告因犯上開各罪被判處之有期徒刑經接續執行
    ，已於九十五年一月二日縮短刑期假釋出監並付保護管束，
    後至九十五年四月五日保護管束期滿，其假釋未被撤銷，視
    為執行完畢；以上事實亦有臺灣彰化地方法院檢察署刑案資
    料查註紀錄表及本院被告全國前案紀錄表各一件在卷可憑，
    被告在受此有期徒刑之執行完畢後，於五年以內再因故意而
    犯有期徒刑以上之上開各罪，均為累犯，均應依刑法第四十
    七條第一項之規定加重其刑。
三、公訴人起訴書雖認被告於上開犯罪事實(1)、(3)所示犯罪時間
    之間，除犯罪事實(2)所示犯行外，另有多次施用第一級毒品
    海洛因之犯行，與上揭經本院論罪科刑之施用第一級毒品犯
    行為集合犯之實質上一罪等語。惟查，被告於原審法院訊問
    時，供稱其施用第一級毒品之部分，除本案之三次犯行外，
    其他時間就沒有再施用海洛因等語（見原審法院審判筆錄第
    三頁），且依卷內資料，亦無其他旁證足佐，復無任何尿液
    檢驗報告足證被告確實有其他施用海洛因之犯行，自難遽認
    被告確有此部分之施用第一級毒品犯行。茲因公訴人認此部
    分與被告上開經本院論罪科刑之施用第一級毒品犯行之間，
    有「集合犯」之實質上一罪關係，爰不就此部分另為被告無
    罪之諭知。
四、退回併案審理聲請部分
（一）臺灣臺中地方法院檢察署檢察官於本院審理本案期間，向
      本院聲請併案審理之情形如下：
（１）九十六年七月三十一日中檢輝勤（辭）九六毒偵三四二三
      字第○六四六一四號函移請併案審理意旨略以：被告基於
      施用第一級毒品海洛因之犯意，自九十五年七、八月間某
      日起，至九十六年五月三日止，在臺中縣太平市○○○街
      四十八巷十二號郭仲洲住處、及臺中縣太平市、大里市的
      公園或加油站廁所內，將海洛因加水混合後以注射針筒注
      射手臂靜脈之方式，每一、二天施用第一級毒品海洛因一
      次，嗣於九十六年二月二十七日十五時二十分許，經員警
      在臺中縣太平市○○○街四八巷十二號郭仲洲住處調查失
      竊案件，經郭仲洲同意至其房間內查看，當場在床鋪下扣
      得乙○○所有之海洛因一包（淨重○．一一公克），而查
      獲上情。被告此部分施用第一級毒品之犯行，與被告上開
      經本院論罪科刑之施用第一級毒品犯行之間，有「集合犯
      」之實質上一罪關係，爰移請併案審理。
（２）九十六年八月二日中檢輝勤（辭）九六毒偵三八二八字第
      ○九八○二九號函移請併案審理意旨略以：被告基於施用
      第一級毒品海洛因之犯意，於九十六年三月一日五時三十
      分許，在台中市○○路○段與東英路口附近之小鋼珠店內
      ，將海洛因加水混合後以注射針筒注射手臂靜脈之方式，
      施用第一級毒品海洛因一次；另又基於施用第二級毒品甲
      基安非他命之犯意，於九十六年三月二日十七時三十分採
      尿往前回溯之九十六小時內，在不詳地點，以不詳之方式
      ，施用第二級毒品甲基安非他命一次。嗣於九十六年三月
      二日十七時三十分許，經警持搜索票前往彰化縣埤頭鄉○
      ○村○○路五八○號住處，經被告坦承施用毒品而查獲。
      被告此部分施用第一、二級毒品之犯行，與被告上開經本
      院論罪科刑之施用第一、二級毒品犯行之間，有「集合犯
      」之實質上一罪關係，爰移請併案審理。
（二）惟查：刑法所謂之「集合犯」，係指刑事法若干犯罪態樣
      ，本質上具有反覆、延續實行之特徵，依社會通念於客觀
      上亦認為符合一個反覆、延續性之行為觀念，故立法時乃
      特別歸類，並將之定為犯罪構成要件之行為要素，而於刑
      法評價認應僅成立一罪之犯罪（如經營、從事業務等等行
      為概念）而言。上開業經立法特別歸類，並將之定為犯罪
      構成要件之行為要素，係屬「集合犯」之重要特徵，且已
      被列為犯罪構成要件而可藉以認定犯罪行為人之犯罪是否
      與犯罪構成要件該當。而集合犯係屬實質上一罪，與連續
      犯係屬裁判上一罪之情形本有不同。故九十五年七月一日
      施行之刑法雖有廢除連續犯之規定（並同時廢除常業犯之
      規定），但本案被告所犯之施用第一、二級毒品罪，其犯
      罪構成要件（即施用第一級毒品）並未經修正，亦即未經
      立法特別歸類，並將之定為犯罪構成要件之行為要素，尚
      難以刑法連續犯廢除之事實及立法理由，即一方面，就已
      經成癮並反覆多次施用第一、二級毒品之犯罪行為人，認
      定毒品危害防制條例第十條第一、二項之罪係屬「集合犯
      」之實質上一罪；另一方面，就實際並未成癮且間隔甚久
      才再施用第一、二級毒品之犯罪行為人，因其實際確未成
      癮，則認其二、三次所犯毒品危害防制條例第十條第一項
      之罪，應該分論併罰（同經立法廢除之常業犯，亦同不能
      以常業竊盜、常業詐欺、常業重利等等常業犯之規定亦被
      廢除之事實，及廢除之立法理由，即認刑法第三百二十條
      、第三百三十九條第一項、第三百四十四條等等規定，均
      屬集合犯）。檢察官移送本院併辦意旨主張被告施用第一
      、二級毒品為集合犯，被告上訴意旨亦據此為辯，上開法
      律見解為本院本案所不採。
（三）且縱置上開「集合犯」法律見解之爭議於不論，本案被告
      上開經論罪科刑之施用第二級毒品犯行，係於九十五年十
      一月二十五日所犯，而聲請併案審理之施用第二級毒品犯
      行，則係被告於九十六年三月二日十七時三十分採尿往前
      回溯之九十六小時內所犯，依其施用時間差距，尚難認定
      被告於九十五年十一月二十五日即有反覆延續施用第二級
      毒品之犯意，自難認定係屬集合犯，亦難認定係屬接續犯
      。再者，就聲請併案審理之施用第一級毒品犯行部分，除
      有被告於上開時、地被警查獲時，經警查獲之毒品海洛因
      、及經警採尿送驗之詮昕科技股份有限公司濫用藥物尿液
      檢驗報告可資佐證之外，其餘僅有被告於警、偵訊之自白
      可憑。而上開經警查獲之毒品海洛因，尚未經被告施用；
      另經警採尿送驗之詮昕科技股份有限公司濫用藥物尿液檢
      驗報告，至多僅能證明被告在經警採尿之前九十六小時內
      ，有無施用毒品海洛因。而就被告尚有在之前其他時間施
      用第一級毒品海洛因之自白，既無其他旁證足佐，復與被
      告於原審法院訊問時，所供稱：其施用第一級毒品之部分
      ，除本案之三次犯行外，其他時間就沒有再施用海洛因等
      語（見原審法院審判筆錄第三頁）不合；自難遽認被告確
      有此部分之施用第一級毒品犯行。被告於本案經論罪科刑
      之施用第一級毒品犯行，其犯罪時間分別在九十五年十一
      月二十五日、九十六年二月五日、九十六年二月十九日，
      而聲請併案審理之施用第一級毒品犯行，被告被警查獲之
      時間分別為九十六年二月二十七日、九十六年三月二日；
      由上開施用第一級毒品之時間差距，尚難認定被告經本院
      論罪科刑之施用第一級毒品犯行，與檢察官聲請本院併案
      審理之施用第一級毒品犯行，係基於反覆延續施用第一級
      毒品之犯意所為，尚難認定係屬集合犯，亦難認定係屬接
      續犯。
（四）綜上理由，上開移請本院併案審理部分，本院均無從併案
      審理，應退由臺灣臺中地方法院檢察署檢察官另為適當之
      處分，併此敘明。
五、原審判決就被告上開所犯予以論罪科刑，固屬有見，被告上
    訴意旨為「集合犯」之主張，其上訴為無理由，惟被告上開
    犯罪，其犯罪時間均在九十六年四月二十四日以前，所犯依
    據「中華民國九十六年罪犯減刑條例」第二條第一項第三款
    之規定，均得減其刑期各二分之一，原審判決未及適用「中
    華民國九十六年罪犯減刑條例」之上開規定，予以減刑，即
    有未合，應由本院將原審判決予以撤銷改判。爰審酌被告之
    品行、非法施用第一、二級毒品之犯罪情節、及雖坦承犯罪
    但仍未能戒絕毒品等一切犯罪情狀，仍就被告所犯施用第一
    級毒品三罪，各量處有期徒刑十月、十一月、一年，並依法
    減為有期徒刑各五月、五月又十五日、六月；另就被告所犯
    施用第二級毒品一罪，仍量處有期徒刑六月，並依法減為有
    期徒刑三月；被告所犯上開各罪，本院並依法就其減得之刑
    定其應執行之刑期為有期徒刑一年三月。
六、據上論斷，應依刑事訴訟法第三百六十九條第一項前段、第
    三百六十四條、第二百九十九條第一項前段、毒品危害防制
    條例第十條第一項、第二項，刑法第十一條前段、第四十七
    條第一項、第五十一條第五款、中華民國九十六年罪犯減刑
    條例第二條第一項第三款、第七條、第十條第一項，判決如
    主文。
本案經檢察官甲○○到庭執行職務。
中　　華　　民　　國　　96　　年　　9 　　月　　 5 　　日
            刑事第三庭   審判長法　官　王  增  瑜
                               法　官　梁  堯  銘
                               法　官　廖  柏  基
施用第一級毒品部分，得上訴。
施用第二級毒品部分，不得上訴。
上列正本證明與原本無異。
如不服本判決應於收受送達後十日內向本院提出上訴書狀，其未
敘述上訴之理由者並得於提起上訴後十日內向本院補提理由書（
均須按他造當事人之人數附繕本）。
                               書記官　王　麗　英
中　　華　　民　　國　　96　　年　　9 　　月　　5 　　日
附錄論罪科刑法條：
毒品危害防制條例第十條
施用第一級毒品者，處六月以上五年以下有期徒刑。
施用第二級毒品者，處三年以下有期徒刑。
